臺灣高等法院高雄分院刑事判決　　　　　　　　　九十一年度上易字第一三八二號
　　上　訴　人
　　即　自訴人　乙○○
　　被　　　告　丙○○
右上訴人因被告偽造文書案件，不服臺灣高雄地方法院九十一年度自字第六五號中華
民國九十一年八月十五日第一審判決，提起上訴，本院判決如左：
      主  文
上訴駁回。
      理  由
一、本案經本院審理結果，認第一審判決以不能證明被告丙○○犯罪，而對被告丙○
    ○為無罪之諭知，除其理由所認無證據證明其於當日晚上十一時許曾至林進興綜
    合醫院就診乙節，應予訂正（詳如後述）外，經核並無不當，應予維持，並引用
    第一審判決書記載之證據及理由（如附件）。茲補充記載如左：
（一）、自訴人上訴意旨略以：依高雄市政府警察局三民分局九如路派出所八十四年
        一月十七日員警工作紀錄簿記載有頭部傷及左手臂受傷；自訴人左手臂外側
        受傷留下之疤痕極為明確，原審均未記載於審判記錄。而外手臂之肌肉極少
        ，摩擦地面受傷，極易見骨，被告丙○○第一個診療、見證外傷，如此簡略
        記載，已有失實，況自訴人一星期後至長庚醫院看診，猶留有臉、下巴之傷
        痕，故被告實故意記載「頭部外傷」，欲使受傷情形失實，致法院為錯誤之
        判決，附帶民事之請求減少，且創下此後醫師均記載不實病歷，致自訴人常
        受侵害健康。依中央信託局甲務人員保險處八十五十月十二日（八五）中甲
        醫字第０三九００七號函所附自訴人在林進興醫院就診之始日為八十四年一
        月十七日，終日為同年月二十一日；另林進興綜合醫院編號00000000、
        00000000號收據，均有註記補發二字，可見八十四年一月二十一日並非看診
        之始日，另醫療費用明細表之記載日期亦為八十四年一月十七日至二十一日
        ，故原審僅憑編號00000000之收據，而認定林進興綜合醫院病歷表之記載就
        診日期為八十四年一月二十一日，實為變造文書之證據。原判決以自訴人應
        係著長袖衣物，被告應無從查知，係推測之詞，不足採信。另原判決稱自訴
        人至林進興醫院看診之始日為八十四年一月二十一日，而長庚醫院看診之日
        為同年月二十四日，相隔三日，此期間自訴人所受之傷害亦不無變化之可能
        ，既係推測之詞，且與所提之證據不符，即不足採。爰請撤銷原判決，另為
        適法之被告有罪判決，以保人權等語。
（二）、惟按刑法第二百十五條之業務登載不實罪，以從事業務之人，明知為不實之
        事項，而登載於其業務上作成之文書，足以生損害於甲眾或他人者，為其成
        立要件。經查：(1)、本件被告丙○○於八十四年一月二十一日出具林進興綜
        合醫院進興字第九三八四號診斷證明書，於該診斷證明書上「病名」一欄記
        載：「頭部外傷」，並未就自訴人之頭部究有如何之外傷，亦未就其位置、
        範圍詳加記載，固屬簡略，惟該診斷證明書既僅就「病名」為記載，且註明
        訴訟、兵役無效，其未如一般驗傷診斷書就傷之部位、形狀、程度詳加記載
        ，亦難謂為故意登載不實。(2)、依醫師法第十二條規定，醫師執行業務時，
        固應製作病歷，記載病名、診斷及治療情形等項，惟此乃醫師執行業務病歷
        時所應記載之事項，與診斷證明書之記載，尚屬有別，且縱未於病歷上為上
        開記載，依醫師法第二十九條前段規定，僅應受新臺幣二萬元以上十萬元以
        下罰鍰之行政罰，亦不得遽以刑法第二百十五條之業務登載不實之罪責相繩
        。(3)、自訴人因車禍所致左手之傷害，被告丙○○於八十四年一月二十一日
        所出具上開診斷證明書上固無記載，惟醫師診療固應詳盡，其未詳為診療而
        遺漏病情，縱於醫療上有所疏失，亦不得逕認其主觀上有明知之直接故意；
        本件並無積極證據足認被告丙○○主觀上係明知而故意不為上開傷害之記載
        ，自難徒以上開診斷證明書有未記載之情事，即認其消極不記載而涉有故意
        登載不實之犯行。(4)、原判決以「自訴人就醫時，正值寒冬，衡情，自訴人
        應係著長袖衣物，倘自訴人未特別言明其左手受有擦傷，被告應無從察知」
        、「自訴人係於同年月二十四日至長庚醫院就診，而於同年月二十一日至林
        進興醫院診斷，相隔三日，此期間，自訴人所受之傷害亦不無變化之可能」
        ，凡此俱屬原審本諸一般經驗法則而為之論斷，自訴人上訴意旨指為「推測
        之詞」，應屬誤會。(5)、依自訴人所提出之中央信託局甲務人員保險處八十
        五十月十二日（八五）中甲醫字第０三九００七號函所附自訴人至甲保特約
        醫院就診之醫療費用彙總表顯示，自訴人確有於八十四年一月十七日在林進
        興醫院就診，另依自訴人所提出之林進興醫院醫療費用明細表所記載日期亦
        為八十四年一月十七日至二十一日，是足認自訴人有於八十四年一月十七日
        在林進興醫院就診，惟自訴人雖於八十四年一月十七日在林進興醫院就診，
        而林進興醫院係屬綜合醫院，該醫院醫師非僅被告丙○○一人，自不能即認
        八十四年一月十七日亦係被告丙○○為自訴人診療，且縱認仍係被告丙○○
        診療，於缺乏積極證據足認被告丙○○主觀上係明知而故意不為上開傷害之
        記載之情況下，仍難認其有消極不記載而故意登載不實之犯行。
（三）、從而，原審認本案自訴意旨尚未達於通常一般之人均不致有所懷疑，得確信
        其為真實之程度，而有合理性懷疑之存在，無從形成有罪之確信。復查無其
        他積極證據足資認定被告涉有偽造文書罪嫌，既不能證明被告犯罪，依刑事
        訴訟法第三百四十三條、第三百零一條第一項之規定為被告丙○○無罪之諭
        知。經核並無違誤。自訴人上訴意旨，仍執前詞，指摘原判決不當，非有理
        由，應予駁回。
二、據上論結，應依刑事訴訟法第三百七十三條、第三百六十八條，判決如主文。
中      華      民      國    九十一    年     十一     月    二十九    日
                              臺灣高等法院高雄分院刑事第三庭
                                  審判長法官  周賢銳
                                        法官  莊崑山
                                        法官  陳中和
右正本證明與原本無異。
不得上訴。
                                  法院書記官  梁美姿
中      華      民      國    九十一    年     十二     月      二      日
